【裁判字號】    97,易,407
【裁判日期】    970331
【裁判案由】    妨害自由
【裁判全文】
臺灣臺中地方法院刑事判決  97年度易字第407號
公  訴  人  臺灣臺中地方法院檢察署檢察官
被      告  丙○○
選任辯護人  尤雯雯律師
上列被告因妨害自由案件，經檢察官提起公訴（96年度偵字第27
246號），本院判決如下：
    主    文
丙○○以加害身體、自由之事，恐嚇他人致生危害於安全，處拘
役參拾日，如易科罰金，以新臺幣壹仟元折算壹日。
    事    實
一、丙○○與乙○○、甲○○前因臺中市「廣三大時代社區」地
    下一樓停車場變更用途事宜，已生嫌隙，竟基於恐嚇危害安
    全之犯意，於民國九十六年十月十八日下午二、三時許，至
    甲○○位在臺中市○區○○○街一百六十七巷十五號六樓之
    一之住處，恐嚇甲○○並要其轉告乙○○：「你幫我約乙○○」、「他最好是不要出來，他如果敢不出來的話，那以後
    這件事情我會算在他頭上，那他以後也不要出門了」、「我
    們公司這邊讓你們看看什麼叫做黑道」、「約乙○○出來，
    他最好是不要出來，不要出來的話我就打算叫黑道，是當做
    我很愛叫人坐冰塊，我們那邊交給黑道，哪有人敢出來選立
    委，出來而已就叫他坐兩天的冰塊，被你們裡面一些臭俗仔
    在亂這個」等加害身體、自由之事，致生危害於甲○○、乙○○之安全。
二、案經乙○○訴由臺中市警察局第三分局報告臺灣臺中地方法
    院檢察署檢察官偵查起訴。
    理    由
壹、程序方面：
一、證人乙○○、甲○○於警詢之證述，有證據能力：
（一）按被告以外之人於審判外之陳述，雖不符合同法第一百五
      十九條之一至第一百五十九條之四之規定，但經當事人於
      審判程序同意作為證據，法院審酌該言詞陳述或書面陳述
      作成時之情況，認為適當者，亦得為證據。當事人、代理
      人或辯護人於法院調查證據時，知有第一百五十九條第一
      項不得為證據之情形，而未於言詞辯論終結前聲明異議者
      ，視為有前項之同意，刑事訴訟法第一百五十九條之五亦
      有規定。其立法意旨在於傳聞證據未經當事人之反對詰問
      予以核實，原則上先予排除。惟若當事人已放棄反對詰問
      權，於審判程序中表明同意該等傳聞證據可作為證據；或
      於言詞辯論終結前未聲明異議，基於尊重當事人對傳聞證
      據之處分權，及證據資料愈豐富，愈有助於真實發見之理
      念，且強化言詞辯論主義，使訴訟程序得以順暢進行，上
      開傳聞證據亦均具有證據能力（最高法院九十六年度臺上
      字第五三四○號判決意旨參照）。又按刑事訴訟法第一百
      五十九條第一項規定之立法意旨，乃在於確保被告之反詰
      問權。同法第一百五十九條之五第一項、第二項規定之立
      法意旨，則在於確認當事人對於傳聞證據有處分權，得放
      棄反對詰問權，同意傳聞證據可作為證據；但因我刑事訴
      訟法尚非採徹底之當事人進行主義，乃又限制以法院認為
      適當者，始得為證據。因此，當事人同意或依法視為同意
      某項傳聞證據作為證據使用者，實質上即表示有反對詰問
      權之當事人已放棄其反對詰問權，如法院認為適當，不論
      該傳聞證據是否具備刑事訴訟法第一百五十九條之一至第
      一百五十九條之四所定情形，均容許作為證據；換言之，
      當事人放棄對原陳述人行使反對詰問權者，屬於證據傳聞
      性之解除行為，如法院認為適當，即容許該傳聞證據作為
      證據，不以未具備刑事訴訟法第一百五十九條之一至第一
      百五十九條之四所定情形為前提，非常上訴意旨認以未具
      備該等情形為前提，尚有誤解。又法院於何種情況，得認
      為適當，應審酌該傳聞證據作成時之情況，如該傳聞證據
      之證明力明顯過低或係違法取得，即得認為欠缺適當性；
      惟是否適當之判斷，係以當事人同意或視為同意為前提，
      即當事人已無爭議，故法院除於審理過程中察覺該傳聞證
      據之作成欠缺適當性外，毋庸特別調查，而僅就書面記載
      之方式及其外觀審查，認為無問題而具有適當性即可，最
      高法院九十七年度臺非字第五號判決意旨亦值參照。
（二）經查，本判決以下所引用證人乙○○、甲○○於警詢之證
      述，雖屬傳聞證據，然上揭陳述，經本院於審理時予以提
      示並告以要旨，踐行調查程序，並經檢察官、被告及其選
      任辯護人均表示「並無」意見，則檢察官及被告及其選任
      辯護人均已「知有」同法第一百五十九條第一項不得為證
      據之情形，而未於言詞辯論終結前聲明異議，依刑事訴訟
      法第一百五十九條之五第二項規定，視為有刑事訴訟法第
      一百五十九條之五第一項之同意。另本院審酌證人上揭陳
      述，均係出於自由意思為之，且陳述之時點均較接近於事
      實發生之時點，陳述之內容係其等親自見聞之事，並無不
      法取證之情形，且係由員警以「經過為何」問題為開頭，
      再由證人乙○○、甲○○以其等之見聞，依時間先後連續
      自由陳述，且筆錄末並分別經證人乙○○、甲○○閱覽後
      始分別為簽名並按捺指印，從而綜觀證人乙○○、甲○○
      於警詢所為之供述，由筆錄製作之外部情況觀之，並無誣
      指、攀附之情形，顯均具有可信之情況，而認適當，均得
      為證據。
二、證人乙○○、甲○○於偵查中之證述，有證據能力：
（一）復按刑事訴訟法第一百五十九條之一第二項規定，被告以
      外之人於偵查中向檢察官所為之陳述，除顯有不可信之情
      況者外，得為證據。考其立法意旨，係以刑事訴訟法規定
      檢察官代表國家偵查犯罪、實施公訴，依法其有訊問被告
      、證人及鑑定人之職權，證人、鑑定人且須具結，而實務
      運作時，偵查中檢察官向被告以外之人所取得之陳述，原
      則上均能遵守法律規定，不致違法取供，其可信性極高，
      為兼顧理論與實務，爰於第二項明定被告以外之人於偵查
      中向檢察官所為之陳述，除顯有不可信之情況者外，得為
      證據（參考刑事訴訟法第一百五十九條之一立法理由）。
      至於同法第二百四十八條第一項前段雖規定，檢察官「訊
      問證人、鑑定人時，如被告在場者，被告得親自詰問」，
      係指「如被告在場者」，始發生「被告得親自詰問」之問
      題。且除有同法條第二項前段所規定，「預料證人、鑑定
      人於審判時不能訊問者，應命被告在場」者外，現行法並
      未規定，檢察官必須等待被告在場，始得訊問證人、鑑定
      人，最高法院九十六年度臺上字第六三○一號判決意旨參
      照。
（二）經查，本件證人乙○○、甲○○於檢察官訊問時均已具結
      陳述，以擔保其證詞之真實性，且於本院審理時，證人乙○○、甲○○均在場，而被告及其選任辯護人均捨棄對之
      行交互詰問，已保障被告之在場權、對質詰問權，且本院
      審酌證人乙○○、甲○○於偵查中之證述，均係經合法訊
      問，則其等於偵查中向檢察官所為之陳述，又無顯有不可
      信之情況，認為證人乙○○、甲○○在偵查中具結所為之
      陳述，均有證據能力。
貳、實體方面：
一、上揭事實，業據被告丙○○於本院審理時坦承不諱，核與證
    人即告訴人乙○○、甲○○於警詢及偵查中證述綦詳，復有
    卷附對話錄音光碟及譯文在卷可參，另該譯文內容確與錄音
    光碟內容相同乙節，業據檢察官於偵查中勘驗無訛，足證被
    告上揭自白確與事實相符，本件事證明確，被告恐嚇犯行堪
    以認定。
二、核被告所為，係犯刑法第三百零五條之恐嚇罪。爰審酌被告
    素行尚可，有臺灣高等法院被告前案紀錄表乙紙在卷可參，
    僅因細故，即以事實欄所示話語向證人乙○○、甲○○恫稱
    ，致證人心生畏懼，而危害其安全，其犯罪動機、目的及手
    段均有可議，且又尚未與證人乙○○、甲○○和解，亦值非
    難，惟又念及於本院審理時坦承犯行，堪認其犯後態度仍屬
    良好，併審酌其所犯法條之法定刑為「二年以下有期徒刑、
    拘役或三百元以下罰金」，非屬重罪等一切情狀，爰從輕量
    處如主文所示之刑，並諭知易科罰金之折算標準，以示儆懲
    。另被告雖前未受有期徒刑以上之宣告，然因本件尚未與證
    人乙○○、甲○○達成和解，爰不宣告緩刑，併此敘明。
據上論斷，應依刑事訴訟法第二百九十九條第一項前段，刑法第
三百零五條、第四十一條第一項前段，刑法施行法第一條之一第
一項、第二項前段，判決如主文。
中    華    民    國    97    年    3     月    31    日
                  刑事第十一庭  法  官  林慶郎
以上正本證明與原本無異
如不服本判決，應於收受本判決後十日內向本院提出上訴書狀，
其未敘述上訴理由者，並得於提起上訴後十日內向本院補提理由
書狀（均須按他造當事人之人數附繕本）「切勿逕送上級法院」
。
                                書記官  廖日晟
中    華    民    國    97    年    3     月    31    日
附錄本案論罪科刑法條全文：
中華民國刑法第305條
（恐嚇危害安全罪）
以加害生命、身體、自由、名譽、財產之事，恐嚇他人致生危害
於安全者，處2年以下有期徒刑、拘役或3百元以下罰金。


司法院資訊處製作；財團法人民間司法改革基金會備份。
